【裁判字號】    90,交訴,3
【裁判日期】    901026
【裁判案由】    業務過失致死
【裁判全文】
臺灣嘉義地方法院刑事判決                              九十年度交訴字第三號
    公  訴  人  臺灣嘉義地方法院檢察署檢察官
    被      告  乙○○
右列被告因業務過失致死案件，經檢察官提起公訴（八十九年度偵字第五五０二號）
，本院判決如左：
    主  文
乙○○從事業務之人，因業務上之過失致人於死，處有期徒刑伍月，如易科罰金，以
參佰元折算壹日，緩刑貳年。
    事  實
一、乙○○平日駕駛車號ＮＪ－９５８１號自小貨車，為雇主送貨為業，於民國八十
    九年四月十三日十九時五分許，駕駛上開小貨車，沿嘉義市○○路○段慢車道由
    北往南行駛，途經該路與玉山路交岔口，乙○○本應注意車前狀況，並隨時採取
    必要之安全措施，應依速限行駛，而依當時之情形，天候晴、為夜間有照明、路
    面乾燥無缺陷無障礙物，並無不能注意之情事，竟疏未注意，貿然以時速約五十
    公里之速度超速行駛，適有丙○○騎乘車牌號碼ＭＣＥ－６３０號機車，後載其
    父黃全枝，因東西向為紅燈而於停靠於玉山路口，亦疏未注意而將機車停止於停
    止線外（即超越停止線），而佔用世賢路之慢車道，乙○○於通過前開路口時其
    後車門擦撞丙○○之機車，致丙○○人車倒地，黃全枝倒地後受有左側骨頸骨折
    、左大腿撕裂傷等傷害，乙○○將黃全枝送醫急救後，於該管公務員發覺前，即
    至嘉義縣第一分局竹園派出所向警員甲○○自首而接受裁判，黃全枝經送醫急救
    ，併發肺炎、慢性腎衰竭、尿路感染，於同年八月二十一日十一時許不治死亡。
二、案經乙○○自首併丙○○訴由嘉義市警察局第一分局報請臺灣嘉義地方法院檢察
    署檢察官偵查起訴。
    理  由
一、訊據被告乙○○對於右揭事實坦承不諱，核與告訴人丙○○指述稱：「於八十九
    年四月十三日十九時左右，在玉山路、世賢路口，我與叫乙○○發生車禍。我騎
    機車ＭＣＥ－６３０號，對方是駕自小貨車ＮＪ－９５８１號：：我是沿育山路
    至世賢路口時，我停車等綠燈，對方沿世賢路（由北向南）行駛慢車道至路口時
    對方車子又側擦撞我機車車頭，致我機車倒地而壓到我父親：：我父親車禍後送
    本市聖馬爾定醫院後又轉診高雄市長庚醫院，但在長庚醫院醫生稱已經病危可以
    太回去，我們就在八月二十一日早上三時帶回家，在家裡時我們看我父親呼吸還
    很強，所以我們又請林政活醫師來到家裡來診察，但到八月二十一日早上十一時
    我父親不幸去逝：：」，並有道路交通事故調查報告表一份附卷可稽，另被害人
    黃全枝確因車禍受有左側骨頸骨折、左大腿撕裂傷，此有財團法人天主教聖馬爾
    定醫院診斷證明書一紙附卷可參，後因慢性阻塞性肺病、肺炎而死亡，此有長庚
    紀念醫院診斷證明書及死亡證明書各一紙附卷可證，惟經送內政部警政署刑事警
    察局鑑定認：「由黃全枝病歷資料顯示，今年四月十三日車禍，手術及長時間臥
    床之後，由於原本不佳的體能更加衰退，使得肺病宿疾多次復發，又一在併發新
    症，其體能、抵抗力等身體狀況每況愈下終致不起。本案車禍應認定為其生命最
    後階段一連串不幸、不可逆事件之起點，故與死亡有直接關係，但車禍只應負擔
    肇始之責，其每況愈下及死亡結果之責任，則不應全部歸究於車禍：：由於本件
    死亡案之肇始原因（死亡原因１丙）「機車車禍」並非身體自發疾病，其發生並
    無人為故意存在，故本案之死亡方式應認定為意外：：」此有內政部警政署刑事
    警察局中華民國八十九年十月十八日（八九）刑醫字第一五八九八號函附於偵卷
    可參，另本院復將本案送法務部法醫研究所鑑定，亦認：「車禍並非直接致死原
    因，但車禍卻使病人長期臥床，使原本慢性阻塞性支氣管炎，再合併肺炎致死，
    有加速死亡過程之因果關係：：」此有法務部法醫研究所中華民國九十年五月十
    七日法醫所九０理字第０九０三號函一紙附卷可參，是黃全枝確因本件車禍導致
    死亡，亦可認定。又本案玉山路路停止線與世賢路二段道路相距十二公尺之遠，
    此有道路交通事故調查報告表一紙附卷可證，被告乃係綠燈直行，橫情應不致偏
    離道路太多，其右側車門竟與丙○○所騎乘之車輛發生擦撞，應係丙○○所停車
    之處超越停止線，始得肇致本件車禍之發生，亦可認定。
二、按行車速度，依標誌之規定，無標誌，在市區道路，時速不得超過四十公里，在
    郊外道路，時速不得超過六十公里。又行經彎道、無號誌之路口應減速慢行，作
    隨時停車之準備；劃有禁止超車之交岔路口不得超車。道路交通安全規則第九十
    三條第一項第一款、第四款、到路交通標誌標線號誌設置規則第一百四十九條第
    一項第四款分別定有明文。被告自承領有駕駛執照，本應注意遵守上開規定。而
    肇事當時係晴天，為夜間有照明，路況亦為乾燥、無缺陷、無障礙物之路面，此
    有前開調查報告表在卷可稽，顯見被告當時亦無不能注意之情事，因僅注意左側
    路況，其竟應注意能注意而疏未注意肇致本件事故，其有過失甚明，另丙○○於
    超越停止線等待，亦係肇事之次因，中華民國車輛交通事故鑑定技術研究學會此
    同此認定，此有前開學會中華民國九十年三月十九日（九０）車鑑字第０一三號
    函及其所附之鑑定報告附卷可按。又被害人確因本件車禍死亡，已如前述，則被
    告之過失行為與被害人之死亡間，顯有相當因果關係，其過失犯行堪以認定。
三、核被告所為，其載貨為業，業據其供陳在卷，是其因過失致被害人於死，係係犯
    刑法第二百七十六條第二項之業務過失致死罪。被告於車禍發生後，未被發覺前
    ，即與告訴人一同至警局報案自首，業據警員甲○○於本院調查時證述明確，其
    進而接受本件裁判，應依刑法第六十二條前段之規定，減輕其刑。爰審酌被告之
    過失程度（被告係肇事主因、告訴人丙○○係肇事次因）、本案乃因黃全枝之身
    體狀況不佳，亦為造成其死亡之因素，被告之過失乃係加速黃全枝死亡之因果關
    係，肇事後已與被害人家屬達成民事和解，及犯後態度尚稱良好等一切情狀，量
    處如主文所示之刑。另被告犯罪後，刑法第四十一條業經修正公布，並於九十年
    一月十二日生效，被告所犯之罪於修正後已得易科罰金，經比較結果，以修正後
    之新法有利於被告，依刑法第二條第一項前段之規定，應適用新法，爰依修正後
    刑法第四十一條第一項前段規定，諭知其易科罰金之折算標準。再查，被告前未
    曾受有期徒刑以上刑之宣告，此有臺灣嘉義地方法院檢察署刑案資料查註紀錄表
    及臺灣高等法院被告全國前案紀錄表各一紙附卷可參，其犯後已坦承犯行，並深
    具悔意，並已盡力與被害人家屬達成和解並取得諒解，經此偵審程序，當知警惕
    而無再犯之虞，本院認所宣告之刑以暫不執行為適當，併宣告緩刑二年，以啟自
    新。
據上論斷，應依刑事訴訟法第二百九十九條第一項前段，刑法第二條第一項前段、第
二百七十六條第二項、第四十一條第一項前段、第六十二條前段，罰金罰鍰提高標準
條例第一條前段、第二條，判決如主文。
本案經檢察官曹合一到庭執行職務。
中      華      民      國      九十     年     十      月     二十六   日
                                臺灣嘉義地方法院刑事第三庭
                                    法  官   康  存  真
右正本證明與原本無異。
如不服本判決，應於判決送達後十日內向本院提出上訴狀( 應附繕本 )。
中      華      民      國      九十     年     十      月     三十     日
                                    書記官   胡  祥  生


司法院資訊處製作；財團法人民間司法改革基金會備份。
